【裁判字號】    97,交易,129
【裁判日期】    970630
【裁判案由】    過失傷害
【裁判全文】
臺灣桃園地方法院刑事判決             97年度交易字第129號
公  訴  人  臺灣桃園地方法院檢察署檢察官
被      告  甲○○
選任辯護人  姜震律師
上列被告因過失傷害案件，經檢察官提起公訴（九十六年度偵字
第一七八一號），本院判決如下：
    主  文
甲○○因過失傷害人致重傷，處有期徒刑柒月。減為有期徒刑參
月又拾伍日，如易科罰金，以新臺幣壹仟元折算壹日。
    事  實
一、甲○○考領有適當之普通小型車駕駛執照，於民國九十六年
    一月三十一日上午八時許，駕駛車號HB-8608 號自用小客車
    ，沿桃園縣大溪鎮○○路由大溪往三峽方向行駛，途經信義
    路八一一號巷口時，本應注意汽車行駛至交岔路口，轉彎車
    應讓直行車先行，且應減速慢行作隨時停車之準備，並注意
    車前狀況，隨時採取必要之安全措施，而當時天候晴，日間
    自然光線，柏油路面乾燥無缺陷，道路無障礙物，視距良好
    ，且依其智識、能力亦無不能注意之情形，竟疏未注意及此
    ，未注意對向來車貿然左轉彎，適有乙○○騎乘車號K6R-58
    1 號重型機車，沿對向信義路由三峽往大溪方向行駛至該路
    口時，亦疏未注意車前狀況，採取必要之安全措施，且應減
    速慢行作隨時停車之準備（其血液中酒精濃度為1.2mg/ dl
    ，未超過法定違規及違法標準），二車因而發生碰撞，乙○
    ○彈撞至上開小客車之前擋風玻璃且人車倒地，因而受有頭
    部外傷並顱內出血及顱股骨折、骨盆骨折之傷害，雖經緊急
    送醫治療及手術後，仍受有四肢無力、機能障礙、認知及記
    憶功能障礙、外傷性腦出血合併雙側肢體機能障礙、認知及
    語言功能障礙等重大不治之重傷害。
二、案經乙○○之子丙○○訴由桃園縣警察局大溪分局報告臺灣
    桃園地方法院檢察署檢察官偵查起訴。
    理  由
壹、程序事項：
    本件認定犯罪事實所引用之本件卷內所有卷證資料（包含文
    書證據等證據），並無證據證明係公務員違背法定程序所取
    得，被告甲○○及其選任辯護人於本院審判程序終結前就卷
    內所有之卷證資料之證據能力均表示無意見，且卷內之文書
    證據，亦無刑事訴訟法第一百五十九條之四之顯有不可信之
    情況與不得作為證據之情形，則依刑事訴訟法第一百五十九
    條之五之規定，本件認定事實所引用之本件卷證所有文書等
    證據，均具有證據能力。
貳、實體事項：
一、訊據被告固坦認於上揭時地其所駕駛之上開小客車與被害人
    乙○○所騎乘之機車發生碰撞，被害人乙○○並因本件道路
    交通事故而受有頭部外傷並顱內出血及顱股骨折、骨盆骨折
    之傷害，雖經緊急送醫治療及手術後，仍受有四肢無力、機
    能障礙、認知及記憶功能障礙、外傷性腦出血合併雙側肢體
    機能障礙、認知及語言功能障礙等重大不治之重傷害之事實
    ，惟矢口否認有何過失傷害致重傷之犯行，辯稱：當時我的
    車停在那裡等候警衛，是被害人自己撞上來云云。然查：
  (一)觀諸卷附之道路交通事故採證照片十二張可知（參見偵卷第
    二一─二六頁），二車碰撞地點係信義路往大溪方向之外側
    車道中間處，與該巷道入口尚有一段距離，本件果如被告所
    辯其所駕車輛當時在該處停等警衛云云，則其理應將其所駕
    駛之上開小客車停至路旁或靠近路旁停等，方為正鵠，而非
    將該車停止盤據對向外側車道之中。且案發當時天候晴，日
    間自然光線，柏油路面乾燥無缺陷，道路無障礙物，視距良
    好，此亦有桃園縣警察局大溪分局道路交通調查事故表（一
    ）及（二）各一份在卷可參（參見偵卷第十二─十三頁），
    則被害人乙○○既係騎車直行該信義路由三峽往大溪之方向
    ，如被告所駕駛之上開小客車早已停止盤據被害人乙○○騎
    車即將行經之外側車道，則被害人乙○○理應早有所預見而
    即時採取閃煞措施，以避免危險之發生，而非全然毫無避險
    筆直撞上之理！然觀之上述道路交通事故採證照片十二張及
    桃園縣警察局大溪分局道路交通事故現場圖一紙內容可悉（
    參見偵卷第十一、二一─二六頁），被害人乙○○所騎乘之
    機車撞擊被告駕駛之上開小客車力道甚大，又無任何煞車痕
    ，且被害人乙○○彈撞至該車之前擋風玻璃力道亦屬猛烈，
    方導致該車之前擋風玻璃呈現大規模之碎裂，則被害人乙○
    ○除非至愚，否則亦不可能毫無避險全然直行撞擊被告車輛
    而導致自己生命、身體安全發生嚴重危害情事之理！是足認
    被告前開所辯，顯與常情嚴重相違，不足採信，是被告應係
    駕車左轉彎時未讓直行車先行而肇事一節，應堪認定。
  (二)復按汽車行駛至交岔路口，轉彎車應讓直行車先行。行經無
    號誌之交岔路口，應減速慢行，作隨時停車之準備。汽車行
    駛時，駕駛人應注意車前狀況，並隨時採取必要之安全措施
    ，道路交通安全規則第一百零二條第一項第七款、第九十三
    條第一項第二款及第九十四條第一項分別定有明文。而本件
    被告考領有普通小型車駕駛執照，此有其駕駛執照一份附卷
    可參（參見偵卷第十六頁），更應對上開規定理當知之甚詳
    ，駕車時應注意上揭規定並確實遵守之，再依上開道路交通
    事故調查報告表（一）所載，本件道路交通事故發生當時天
    候晴，日間自然光線，柏油路面乾燥無缺陷，道路無障礙物
    ，視距良好，且依被告自身之智識、能力亦無不能注意之情
    事，竟因疏未注意上揭注意義務而致肇生本件道路交通事故
    ，並致被害人乙○○受有前開重傷害，且本件道路交通事故
    前經檢察官送請臺灣省桃園縣區車輛行車事故鑑定委員會鑑
    定結果及臺灣省行車事故覆議鑑定委員會覆議結果均認：一
    、甲○○駕駛自小客車，行經無號誌交岔路口左轉車未讓對
    向直行車先行，為肇事主因。二、乙○○駕駛重機車，行經
    無號誌交岔路口未減速慢行，且未注意車前狀況，為肇事次
    因等語，亦同於本院前開認定，有臺灣省桃園縣區車輛行車
    事故鑑定委員會九十六年六月二十八日桃縣行字第09652017
    11號函暨鑑定意見書、臺灣省行車事故覆議鑑定委員會九十
    六年八月二十日府覆議字第0966202550號函各一份附卷可參
    （參見偵卷第三五─三七、四五頁），益徵被告就本件道路
    交通事故之發生確有過失，灼然甚明。
  (三)又被害人乙○○確因本件道路交通事故受有前開重傷害之事
    實，亦有國軍桃園總醫院附設民眾診療服務處九十六年二月
    四日診斷證明書、財團法人長庚紀念醫院九十六年三月十三
    日診斷證明書、財團法人長庚紀念醫院九十六年六月二十二
    日診斷證明書、財團法人長庚紀念醫院（林口）分院九十六
    年九月十一日（九六）長庚院法字第0845號函、財團法人長
    庚紀念醫院（林口）分院九十七年四月十七日（九六）長庚
    院法字第0280號函各一份在卷可稽（參見偵卷第十九、四三
    、四八頁、本院審交易字卷第三十頁），足徵被告未盡其上
    揭注意義務肇事致被害人乙○○受有前開重傷害，二者間具
    有相當因果關係。至被害人乙○○於案發當時雖亦有疏未注
    意車前狀況，採取必要之安全措施，且應減速慢行作隨時停
    車之準備，致發生本件道路交通事故之肇事次因情事，此固
    違反道路交通管理處罰條例及道路交通安全規則之相關規定
    ，雖如前述，惟刑事責任之認定，並不因被害人乙○○與有
    過失，而免除被告之過失責任，被害人乙○○與有過失之情
    節輕重，僅係酌定雙方民事上損害賠償責任之依據，並不影
    響被告所犯刑事責任之罪責，併此敘明。
  (四)另縱使被告前揭所辯：當時我的車停在那裡等候警衛云云尚
    非虛構，然九十五年六月三十日修正公布，而於九十五年七
    月一日起施行之道路交通安全規則第一百零二條第一項第七
    款（修正前原置於第六款）已規定：「轉彎車應讓直行車先
    行」，已然刪除修正前道路交通安全規則第一百零二條第一
    項第六款但書：「但直行車尚未進入交岔路口，而轉彎車已
    達中心處開始轉彎，直行車應讓轉彎車先行」之規定。據此
    ，顯見道路交通安全主管機關已將直行車行駛於道路上規範
    為絕對優先路權，以杜絕轉彎車常利用原但書規定而加速轉
    彎，以求搶先取得路權，而造成諸多道路交通事故在判斷責
    任歸屬上之困難。是本件道路交通事故既發生於九十六年一
    月三十一日，自應完全適用修正後道路交通安全規則第一百
    零二條第一項第七款之規定，而無適用修正前道路交通安全
    規則第一百零二條第一項第六款但書之情形，故於本件中縱
    令被告前揭所辯非虛，然其既係左轉彎車，則其所駕車輛並
    無任何優先路權可停止盤據被害人乙○○騎車即將行經之外
    側車道上，故亦無從解免其所應負之過失責任，特予指明。
  (五)綜上所述，足認被告前揭所辯，顯屬事後避重就輕推諉卸責
    之詞，不足採信。從而，本件事證已臻明確，被告犯行洵堪
    認定，應予依法論科。
二、核被告所為，係犯第二百八十四條第一項後段之過失致重傷
    罪。爰審酌被告犯後猶矢口否認犯行，態度非佳，且至今仍
    未能與被害人乙○○之妻即告訴人丙○○達成和解，賠償損
    失，難認悔意甚堅，並衡酌兩造之過失程度、被害人乙○○
    所受之傷勢已達重大不治之重傷害程度等一切情狀，量處如
    主文所示之刑，以資懲儆。又中華民國九十六年罪犯減刑條
    例業於九十六年六月十五日立法三讀通過，並於九十六年七
    月十六日施行，查本件被告所犯上開罪名係在九十六年四月
    二十四日前，亦非中華民國九十六年罪犯減刑條例第三條所
    規範之罪，自得予以減刑，爰依中華民國九十六年罪犯減刑
    條例第二條第一項第三款規定，就其宣告有期徒刑部分，減
    其刑期二分之一，並諭知易科罰金之折算標準。
據上論斷，應依刑事訴訟法第二百九十九條第一項前段，刑法第
二百八十四條第一項後段、第四十一條第一項前段，刑法施行法
第一條之一第一項、第二項前段，中華民國九十六年罪犯減刑條
例第二條第一項第三款、第七條、第九條，判決如主文。
本案經檢察官何治蕙到庭執行職務。
中    華    民    國    97    年    6     月    30    日
                        臺灣桃園地方法院交通法庭
                            法  官  林  家  賢
上正本證明與原本相符。
如不服本判決，應於判決送達後十日內，向本院提出上訴狀（應
附繕本），上訴於臺灣高等法院。
                            書記官  常  毓  生
中    華    民    國    97    年    7     月    3     日
附錄本判決論罪科刑法條：
刑法第二百八十四條第一項：
因過失傷害人者，處六月以下有期徒刑、拘役或五百元以下罰金
，致重傷者，處一年以下有期徒刑、拘役或五百元以下罰金。


司法院資訊處製作；財團法人民間司法改革基金會備份。
